臺灣高雄地方法院民事判決　　　　　　　　110年度簡字第9號
原　　　告　許福霖　

　　　　　　許邱秀眞
共　　　同
訴訟代理人　曾本懿律師
　　　　　　陳宥廷律師
　　　　　　張清雄律師
上　一　人
複　代理人　郭小如律師
被　　　告　曾朝卿　

上列當事人間請求損害賠償事件，本院於中華民國110 年10月12
日言詞辯論終結，判決如下：
    主      文
被告應給付原告許福霖新臺幣50,707元，及自民國109 年10月27
日起至清償日止，按週年利率百分之五計算之利息。
被告應給付原告許邱秀眞新臺幣512,000 元，及自民國109 年10
月27日起至清償日止，按週年利率百分之五計算之利息。
訴訟費用由被告負擔。
本判決得假執行。
    事實及理由
一、本件被告經合法通知，未於言詞辯論期日到場，核無民事訴
    訟法第 386 條各款所列情形，爰依原告等 2 人之聲請，由
    其一造辯論而為判決。
二、原告主張：被告於民國109 年1 月11日14時49分許，駕駛車
    牌號碼000-0000號自用小客車，沿高雄市仁武區澄觀路由南
    往北方向行駛，行經該路段與水管路交岔路口時，本應注意
    遵守道路交通號誌之指示行駛，遇紅燈時應停車等候，紅燈
    時不得右轉，而依當時天候晴、日間自然光線、柏油路面、
    路面乾燥、無缺陷、無障礙物、視距良好等情，客觀上應無
    不能注意之情事，竟疏未注意及此而貿然闖紅燈右轉欲駛入
    水管路，適原告許福霖駕駛原告許邱秀眞所有車牌號碼000-
    0000號自用小客車（下稱系爭車輛），亦沿澄觀路對向左轉
    水管路行駛至該處，二車遂發生碰撞（下稱系爭車禍），系
    爭車輛因而翻覆、嚴重毀損，原告許福霖則受有左肩、左前
    臂挫傷、右上臂挫傷及擦傷、背部挫傷及擦傷（以下合稱系
    爭傷勢）之傷害。原告許秋秀真之系爭車輛於車禍發生前之
    市價為新臺幣（下同）55萬元，因系爭車禍受損嚴重剩餘殘
    值僅約38,000元，受有價值減損512,000 元之損害；原告許
    福霖則因上開傷勢支出醫藥費707 元，並受有精神上痛苦而
    有非財產上損害5 萬元。被告因上開過失不法行為侵害原告
    許秋秀真之財產權、及原告許福霖之身體健康權，自應就原
    告之損害負侵權行為損害賠償責任。為此，爰依民法第18 4
    條第1 項前段、第191 條之2 、第195 條、第196 條規定，
    提起本件訴訟等語。並聲明：（一）被告應給付原告許福霖
    50,707元，及自起訴狀繕本送達之翌日起至清償日止，按週
    年利率5 ％計算之利息。（二）被告應給付原告許邱秀眞51
    2,000 元，及自起訴狀繕本送達之翌日起至清償日止，按週
    年利率5 ％計算之利息。
三、被告經合法通知，無正當理由而未於言詞辯論期日到場，亦
    未提出書狀作任何聲明或陳述。
四、得心證之理由：
  ㈠按因故意或過失，不法侵害他人之權利者，負損害賠償責任
    。汽車、機車或其他非依軌道行駛之動力車輛，在使用中加
    損害於他人者，駕駛人應賠償因此所生之損害。不法侵害他
    人之身體、健康、名譽、自由、信用、隱私、貞操，或不法
    侵害其他人格法益而情節重大者，被害人雖非財產上之損害
    ，亦得請求賠償相當之金額。不法毀損他人之物者，被害人
    得請求賠償其物因毀損所減少之價額。民法第184 條第1 項
    前段、第191 條之2 前段、第195 條第1 項、第196 條分別
    定有明文。次按汽車駕駛人，行經有燈光號誌管制之交岔路
    口闖紅燈者，處1,800 元以上5,400 元以下罰鍰。前項紅燈
    右轉行為者，處600 元以上1,800 元以下罰鍰。道路交通管
    理處罰條例第53條第2項定有明文。
  ㈡經查，原告主張被告於109 年1 月11日14時49分許，駕駛車
    牌號碼000-0000號自用小客車，沿高雄市仁武區澄觀路由南
    往北方向行駛，行經該路段與水管路交岔路口時，本應注意
    遵守道路交通號誌之指示行駛，遇紅燈時應停車等候，紅燈
    時不得右轉，而依當時天候晴、日間自然光線、柏油路面、
    路面乾燥、無缺陷、無障礙物、視距良好等情，客觀上應無
    不能注意之情事，竟疏未注意及此而貿然闖紅燈右轉欲駛入
    水管路，適原告許福霖駕駛系爭車輛，亦沿澄觀路對向左轉
    水管路行駛至該處，二車遂發生碰撞，系爭車輛因而翻覆、
    嚴重毀損，原告許福霖則受有系爭傷勢，因此支出醫藥費70
    7 元等節，被告已於相當時期受合法之通知，於言詞辯論期
    日不到場，亦未提出準備書狀爭執，依民事訴訟法第280 條
    第3 項準用第1 項之規定，應視同自認。是以，原告主張被
    告因前揭違規紅燈右轉之行為，過失不法侵害原告許秋秀真
    之財產權、原告許福霖之身體健康權，被告應就其等之損害
    負侵權行為損害賠償責任，係屬有據。
  ㈢另按非財產上損害之慰撫金數額，究竟若干為適當，應斟酌
    雙方之身分、地位、資力與加害之程度及其他各種情形核定
    相當之數額；其金額是否相當，自應依實際加害情形與被害
    人所受之痛苦及雙方之身分、地位、經濟狀況等關係決定之
    。被告之上開過失行為肇致原告許福霖受有系爭傷勢，原告
    許福霖身體上自受有痛苦，其請求被告賠償精神慰撫金，核
    屬有據。審酌原告許福霖之教育程度為中正高工畢業，從事
    聯結車司機工作，每月收入4 萬元，108 年度名下無財產；
    被告108 年度名下有汽車3 輛、無不動產等情，業經原告陳
    明在卷（見本院卷第108 頁），並有稅務電子閘門財產所得
    調件明細表在卷可稽。考量原告許福霖之系爭傷勢雖多為表
    淺層擦挫傷，但傷勢部位遍及左右上肢及背部多處，暨斟酌
    兩造之學經歷、經濟狀況、身分、地位、教育程度等一切情
    狀，認原告許福霖請求精神慰撫金5 萬元尚屬適當。
  ㈣又按損害賠償之目的在於填補所生之損害，其應回復者，係
    損害事故發生前之應有狀態，自應將事故發生後之變動狀況
    悉數考量在內。故於物被毀損時，被害人除得請求修補或賠
    償修復費用，以填補技術性貶值之損失而回復物之物理性原
    狀外，就其物因毀損所減少之交易價值，亦得請求賠償，以
    填補交易性貶值之損失而回復物之價值性原狀（最高法院10
    4 年度台上字第523 號判決意旨參照）。又按民法第196 條
    規定，命加害人向被害人賠償其物因毀損所減少之價額，其
    額數應以該物受損後之價值與毀損前原來之價值比較決定之
    （最高法院73年度台上字第1574號判決意旨參照）。而查，
    本院依原告之聲請，囑託高雄市汽車商業同業公會鑑定系爭
    車輛在系爭車禍發生前之市價，經該公會鑑定認系爭車輛在
    正常使用無發生事故狀況下市價約55萬元，有高雄市汽車商
    業同業公會110 年4 月8 日（110 ）高市汽商雄字第361 號
    函可稽（見本院卷第25頁），本院斟酌高雄市汽車商業同業
    公會係屬客觀公正之第三人，與本件訴訟無利害關係，其鑑
    估之系爭車輛原市價為55萬元乙節，應足採信。又原告許秋
    秀真主張其所有系爭車輛於車禍發生後，因系爭車禍受損嚴
    重剩餘殘值僅約38,000元乙節，有本院公路監理電子閘門查
    詢結果及原告提出之大豐廢車回收中心估價簡訊為憑（見本
    院卷第19、95頁），被告對此未予爭執，堪信為真。據此，
    系爭車輛因系爭車禍毀損所致交易價值減少數額為512,000
    元（計算式：55萬元-38,000 元＝512,000 元），堪以認定
    。則原告許秋秀真依民法第196 條規定請求被告賠償系爭車
    輛減損之價值512,000 元，係有理由。
五、綜上所述，原告依民法第184 條第1 項前段、第191 條之2
    本文、第195 條第1 項、第196 條規定，（一）請求被告應
    給付原告許福霖50,707元，及自起訴狀繕本送達翌日即109
    年10月27日（見雄司調卷第97、98頁）起至清償日止，按週
    年利率5 ％計算之利息；（二）請求被告應給付原告許邱秀
    真512,000 元，及自起訴狀繕本送達翌日即109 年10月27日
    （見雄司調卷第97、98頁）起至清償日止，按週年利率5 ％
    計算之利息，均有理由，應予准許。
六、本件係依民事訴訟法第427 條第1 項適用簡易程序所為被告
    敗訴之判決，依同法第389 條第1 項第3 款規定，依職權宣
    告假執行。
七、本件事證已臻明確，兩造其餘攻擊防禦方法及未經援用之證
    據，經本院審酌後認對判決結果不生影響，爰不一一論列，
    附此敘明。
八、訴訟費用負擔之依據：民事訴訟法第78條。
中    華    民    國   110    年    11    月    17    日
                  民事第四庭  法  官  徐彩芳
以上正本係照原本作成。
如對本判決上訴，須於判決送達後20日內向本院提出上訴狀。如
委任律師提起上訴者，應一併繳納上訴審裁判費。
中    華    民    國   110    年    11    月    18    日
                              書記官  盧瑞芳